【裁判字號】    98,上易,2909
【裁判日期】    990520
【裁判案由】    竊盜等
【裁判全文】
臺灣高等法院刑事判決                98年度上易字第2909號
上  訴  人
即  被  告  丙○○
選任辯護人  吳義雄律師
上列上訴人因竊盜等案件，不服臺灣桃園地方法院98年度易字第
767號，中華民國98年9月25日所為之第一審判決（起訴案號：臺
灣桃園地方法院檢察署98年度偵字第1326號），提起上訴，本院
判決如下：
    主  文
原判決關於丙○○部分撤銷。
丙○○犯結夥竊盜罪，處有期徒刑陸月，如易科罰金，以新臺幣
壹仟元折算壹日。
    事  實
一、緣甲○○於民國97年12月26日或27日晚間某時，在桃園縣楊
    梅鎮○○街136 巷口，見乙○○之女遺失桃園縣楊梅鎮○○
    街136巷4號住處之大門鑰匙，竟意圖為自己不法之所有，將
    該鑰匙拾起後據為己有，並尾隨察看該女住於何處，以備日
    後行竊（甲○○涉犯侵占及下列竊盜部分，分別於民國99年
    1 月21日、99年5月6日經當庭撤回上訴而確定）。嗣甲○○
    因債務問題，竟夥同其女友黃莉娟（經原審改依簡易判決處
    刑確定）、陳福政（經原審判處有期徒刑六月確定）及丙○○，共同基於意圖為自己不法所有之犯意聯絡，由甲○○騎
    乘機車搭載黃莉娟、丙○○則騎乘機車搭載陳福政，於同年
    月30日上午10時35分許，一同前往乙○○上揭住處，甲○○
    交付其先前拾獲之鑰匙予陳福政，由陳福政先開啟住處大門
    入內確認屋內狀況，待確認屋內無人後，甲○○隨即進入乙○○住處與陳福政共同徒手行竊，丙○○及黃莉娟二人則在
    屋外負責在外把風，甲○○、陳福政二人共竊得現金新臺幣
    （下同）2396元（含千元鈔票二張、百元鈔票三張、五元硬
    幣一個、一元硬幣九十一個）、小吊飾、打火機等物。行竊
    期間，甲○○復不時以其持用（由黃莉娟申設）之00000000
    00號行動電話多次撥打丙○○使用之0000000000號行動電話
    ，俾確認屋外有無異狀。過程中，適乙○○返家行經該巷口
    時，發現甲○○、陳福政站立其屋前，丙○○、黃莉娟則站
    在其住處斜對面，擔心其住處已遭人盯上欲行竊，遂立即向
    鄰居求援並報警處理，經警據報趕抵時，在屋內行竊之甲○○正撥打丙○○之行動電話，丙○○對其告知外面有很多人
    、快跑等語，丙○○隨即騎乘機車逃逸，甲○○、陳福政則
    分別為警查獲，並在不遠之中興路上某便利商店門口查獲黃
    莉娟而得悉上情。
二、案經桃園縣政府警察局楊梅分局報告臺灣桃園地方法院檢察
    署偵查起訴。
    理  由
壹、程序之證據能力部分
    按被告以外之人於審判外之言詞或書面陳述，除法律有規定
    者外，不得作為證據。又被告以外之人於審判外之陳述，雖
    不符合同法第159條之1至第159條之4之規定，但經當事人於
    審判程序同意作為證據，法院審酌該言詞陳述或書面陳述作
    成時之情況，認為適當者，亦得為證據；當事人、代理人或
    辯護人於法院調查證據時，知有第159條第1項不得為證據之
    情形，而未於言詞辯論終結前聲明異議者，視為有前項之同
    意。刑事訴訟法第159條第1項及第159條之5分別定有明文。
    檢察官、上訴人即被告洪國濱及其辯護人於言詞辯論終結前
    ，就本件卷內被告以外之人於審判外之陳述（包括人證、書
    證），於本院審理時均表示不爭執（見本院卷第33頁、第44
    頁反面、第75頁反面），經本院審酌該等證據之作成情況，
    核無違法取證或其他瑕疵，認均適為本案認定事實之依據，
    依刑事訴訟法第159條之5規定，均有證據能力。
貳、實體部分
一、認定事實所憑之證據及理由
（一）證人即共犯甲○○、陳福政、黃莉娟之證述，證明：被告
      確實知悉係要至被害人乙○○的住處行竊，進而一同前往
      、在屋外擔任把風任務之事實。
（二）證人即被害人乙○○就發現其住處遭竊過程之證述，證明
      ：被害人返家時，被告確實在其屋外，被告與甲○○等人
      復行跡鬼祟之事實。
（三）業經被害人領回失竊物所出具之贓物認領保管單及行竊現
      場與竊物照片共十張，證明：共犯甲○○、陳福政、黃莉
      娟等人及被害人所述，確實與現場情形相吻合之事實。
二、被告辯解不採的理由：
（一）訊據被告固坦承確曾於上開時、地，騎乘機車附載陳福政
      ，與甲○○、黃莉娟一同前往被害人之住處外，惟矢口否
      認有何參與竊盜之犯行，辯稱：我和陳福政在案發前一個
      月為了房租問題鬧翻，當天甲○○表示他要去找朋友借錢
      ，一直拜託我載陳福政，我才答應載陳福政前往，我以為
      他們二人是要去向屋主借錢，等了很久，我還有催甲○○
      ，警察來時我還很好奇為什麼借錢會借到有警察來，後來
      我才知道甲○○和陳福政是進屋偷東西，如果我當時知道
      他們是要去偷東西，我根本不會跟甲○○一起去；當時我
      根本沒有打電話，因為我的手機是用預付卡，沒有錢，根
      本打不出去，只能撥打110 等語。
（二）經查，被告確實知悉共犯甲○○、陳福政二人是要進入被
      害人之住處行竊，並在外與黃莉娟共同參與把風工作乙情
      ，業據證人即被告陳福政迭於警詢、偵查及原審審理時證
      稱：丙○○載我，甲○○載黃莉娟，到巷口附近早餐店，
      吃完早餐後我們到福德街附近的街上聊天，甲○○提議跟
      我一起進去4 號該戶人家，那時候其他人都在，甲○○就
      從身上拿一把鑰匙給我，叫我開門，並要我先進去看有沒
      有人，我看沒有人後就把一樓的門打開一點叫甲○○進來
      ，那時丙○○、黃莉娟在外面巷子口把風，丙○○在電話
      中跟甲○○說外面人很多，趕快跑等語明確（見偵查卷第
      27頁、第28頁、第67頁及原審易字卷第40頁反面至第42頁
      ）。至於證人陳福政於原審審理時雖稱丙○○打電話給甲○○云云（見原審易字卷第41反面頁），惟參諸卷附被告
      持有之0000000000號行動電話之雙向通聯紀錄顯示，甲○○係以黃莉娟申設之0000000000號行動電話於97年12月30
      日自11時18分始迄至11時22分止撥打被告上揭行動電話（
      見偵查卷第92頁至第94頁），因之，被告陳福政上揭所述
      ，顯為記憶上之錯誤，但無礙於其二人間有通話之事實，
      附此敘明。
（三）本院再向被告使用之0000000000號行動電話所屬之電信公
      司查詢得知，被告使用的門號確實是預付性門號，如該門
      號無儲值金額時，電話仍可接聽，但無法撥出，如果撥出
      ，電話也會自動轉入客服中心語音，惟97年12月30日當時
      該門號的儲值內容目前已查無資料等情，有遠傳電信股份
      有限公司於99年2月23日出具之遠傳（企營）字第0991010
      8967號函及本院公務電話查詢紀錄表各一份附於本院卷第
      37頁、第62頁可憑。是以，被告一再辯稱自己使用的行動
      電話ＳＩＭ卡為預付卡雖係事實，然當時是否為無儲值金
      額的儲值卡已不可考，但該電話仍可接聽使用之事實，亦
      堪認定。
（四）次查，證人甲○○於原審審理時雖另證稱：因為我跟陳福
      政不是當地人，在那裡出現會很奇怪，因此找丙○○出來
      掩飾我和陳福政，丙○○不知道我要去做什麼，當天我是
      跟丙○○說要找人去借錢，因為我跟丙○○之前是同事，
      在公司人家都說丙○○的嘴巴封不住，所以很多事情我都
      不敢跟丙○○說，而且那時候還少一臺摩托車，陳福政騎
      的那臺是跟陳福政的女朋友借的，陳福政的女朋友不喜歡
      我們，一定要馬上還給住在三重的女朋友云云（見原審易
      字卷第43頁至第45頁）。倘被告不知道甲○○計畫行竊，
      且既認為被告係大嘴巴、藏不住話，甲○○不願讓被告知
      悉此行竊計畫，而甲○○的女友即共犯黃莉娟事前即知悉
      甲○○計畫行竊，當時也攜有行動電話在身，甲○○反而
      係撥打被告的行動電話詢問外面狀況，所述顯有矛盾，甲○○當係事後為迴護被告而更易前詞。
（五）再查，被告於本院審理時，仍一再表示其和陳福政在案發
      前一個月即因房租問題而翻臉，陳福政不利於其之證述不
      可採信，然，二人既已翻臉，被告又為何要騎機車載陳福
      政一同前往被害人住處？被告之辯詞尚難說服本院。復參
      酌卷內之通聯紀錄顯示，甲○○於當日（即97年12月30日
      ）從上午11時18分至22分止，在短短4 分鐘內共撥打三通
      電話予被告，第一通：從上午11時18分29秒至59秒，通話
      時間30秒，第二通：從上午11時19分30秒至19分52秒，通
      話時間22秒，第三通：從上午11時22分15秒至11時22分24
      秒，通話時間9 秒許，倘被告不願理會甲○○之詢問，又
      豈會待在該處，並與被告甲○○有多次通話紀錄而互為對
      答。
    綜上所述，被告之辯解顯係卸責之詞，不足採信。本件事證
    已臻明確，被告之竊盜犯行洵堪認定，應予依法論科。
三、論罪與科刑之審酌：
（一）罪名─
      按共同正犯，係指共同實施犯罪行為之人，在共同意思範
      圍內，各自分擔犯罪行為之一部，相互利用他人之行為，
      以達其犯罪之目的，其成立不以全體均行參與實施犯罪構
      成要件之行為為要件，如行為人以自己共同犯罪之意思，
      事前同謀，而由其中一部分人實行犯罪之行為者，亦應認
      為共同正犯，使之對於全部行為所發生之結果，負其責任
      ；刑法分則或刑法特別法中規定之結夥三人以上之犯罪，
      應以在場共同實施或在場參與分擔實施犯罪之人為限，不
      包括同謀共同正犯在內（最高法院87年度台非字第35號判
      決、76年台上字第7210號判例意旨參照）。準此，被告與
      甲○○、陳福政、黃莉娟等四人共同謀議行竊，由甲○○
      、陳福政下手實施，被告及黃莉娟則分別在場負責把風，
      其等在共同意思範圍內，各自在場分工合作，以達犯罪之
      目的，且無同謀共同正犯之情形，自屬結夥三人以上竊盜
      甚明。核被告所為，係犯刑法第321條第1項第4 款之結夥
      三人以上竊盜罪。公訴意旨認被告係犯刑法第320條第1項
      之普通竊盜罪嫌，尚有未恰，惟起訴之基本社會事實相同
      ，爰予變更起訴法條。
（二）被告與甲○○、陳福政、黃莉娟等人間，就上開結夥竊盜
      犯行，有犯意聯絡及行為分擔，為共同正犯。
四、撤銷原判決之理由：
    原審認被告所犯罪證明確，予以論罪科刑，固非無見。惟查
    ，被告並非本件行竊之主謀，僅係擔任把風而非實際下手行
    竊之人，原審以被告未能坦承犯行，即量處共犯四人中最重
    刑度，然否認犯罪係被告的權利，被告於法院雖否認涉案，
    但開庭態度尚非惡劣，原審量刑就共犯間顯有失衡；被告上
    訴，否認犯罪、指摘原判決不當雖無理由，惟原判決關於被
    告部分既有上開可議之處，自應由本院予以撤銷改判。
五、爰審酌被告年紀尚輕，理應知悉尋求正常管道以勞力換取金
    錢，竟不思進取，未思尊重他人財產權，僅因朋友相邀即與
    甲○○等人共犯本案犯行，及其智識程度、犯罪動機、目的
    、手段及犯罪所造成之危害等一切情狀，量處有期徒刑六月
    ，並諭知易科罰金之折算標準，以示懲儆。
六、至於被告丙○○所有之0000000000號行動電話ＳＩＭ卡一張
    及行動電話一具，雖係供本案犯罪所用之物，然並未扣案且
    非違禁物，為免將來執行困難，爰不併宣告沒收，附此敘明
    。
、適用之法條：
（一）刑事訴訟法第369條第1 項前段、第364條、第299條第1項
      、第300條。
（二）刑法第28條、第321條第1項第4款、第41條第1項前段。
本案經檢察官劉異海到庭執行職務。
中    華    民    國    99    年    5     月    20    日
                  刑事第十三庭  審判長法  官  曾德水
                                      法  官  崔玲琦
                                      法  官  遲中慧
以上正本證明與原本無異。
不得上訴。
                                      書記官  陳韋杉
中    華    民    國    99    年    5     月    20    日
附錄本案論罪科刑法條全文：
中華民國刑法第321條（加重竊盜罪）
I  犯竊盜罪而有左列情形之一者，處六月以上、五年以下有期
    徒刑：
  一、於夜間侵入住宅或有人居住之建築物、船艦或隱匿其內而
      犯之者。
  二、毀越門扇、牆垣或其他安全設備而犯之者。
  三、攜帶兇器而犯之者。
  四、結夥三人以上而犯之者。
  五、乘火災、水災或其他災害之際而犯之者。
  六、在車站或埠頭而犯之者。
II  前項之未遂犯罰之。

司法院資訊處製作；財團法人民間司法改革基金會備份。
